臺灣臺中地方法院交通事件裁定　　　　95年度交聲字第1298號
原處分機關　交通部公路總局臺中區監理所
聲明異議人　甲○○
即受處分人
上列受處分人因違反道路交通管理處罰條例案件，對於交通部公
路總局臺中區監理所中華民國95年9月1日及95年12月4日所為之
處分（中監違字第裁60－GC0000000號及裁60-IA0000000號裁決
書），聲明異議，本院裁定如下：
    主    文
異議駁回。
    理    由
一、聲明異議意旨略以：聲明異議人即受處人甲○○ (下稱受處
    分人)於民國九十一年九月間購買六W-二八九○號自用小客
    車時，係載明戶籍地為臺中市霧峰鄉吉峰村一五七巷五號，
    惟因受處分人係從事油漆工作，為配合工作地點，經常居無
    定所。本件係緣由裕融企業股份有限公司曾於九十五年十月
    二日欲寄掛號信件，因受處分人一直未能收受，故該公司承
    辦人才以電話通知受處分人並略謂受處分人有積欠交通違規
    罰鍰甚多，請受處人速與監理所洽辦等語，受處分人才知事
    態嚴重，於九十五年十一月間抽空至臺中監理所洽詢，並敘
    明受處分人目前之通訊處所為臺中縣大里市○○路七三之五
    號，受處分人並於九十五年十二月初收受上開二份裁決書。
    又受處分人患有輕度精神障礙，有身心障礙手冊及健保卡影
    本可證，復因長期以來工作不穩定，故經濟狀況甚為拮據，
    實在無法一次繳清二份裁決書所裁罰之罰鍰計新臺幣 (下同
    )二萬四千元。此外，受處分人因長期居無定所，故對於本
    件有關之相關文件，均無從親自收受，並非故意逃避拒收，
    且因此交通違規受罰，無從如期繳付，以致遭受處罰加收滯
    納金等罰鍰，實在相當冤枉。爰請在情理法兼顧下，予以免
    除或降低罰鍰數額並令得以分期付款云云。
二、經查：
(一)按汽車有使用吊銷、註銷之牌照行駛者，處汽車所有人新臺
    幣三千六百元以上一萬零八百元以下罰鍰，並禁止其行駛；
    又汽車駕駛人，行車速度，超過規定之最高時速，或低於規
    定之最低時速，除有第四十三條第一項第二款情形外，處新
    臺幣一千二百元以上二千四百元以下罰鍰，道路交通管理處
    罰條例第十二條第一項第四款、第四十條分別定有明文。又
    汽車違反道路交通管理事件，以科學儀器取得違規證據資料
    ，足資認定其違規事實者，得逕行舉發之，應記明車輛牌照
    號碼、車型等可資辨明之資料，查明汽車所有人姓名或名稱
    、住址，並以該汽車所有人為被通知人製單舉發之，由舉發
    機關送達被通知人；且逕行舉發違反道路交通管理事件，經
    汽車所有人依通知單之應到案日期前到案，並告知違規駕駛
    人姓名、身分證統一編號及住址者，處罰機關應即另行通知
    違規駕駛人到案依法處理，逾應到案日期，處罰機關應依道
    路交通管理處罰條例第八十五條第三項規定處罰該汽車所有
    人；又按本條例所定罰鍰之處罰，行為人接獲違反道路交通
    管理事件通知單後，於十五日內得不經裁決，逕依第九十二
    條第三項罰鍰基準規定，向指定之處所繳納結案；不符舉發
    事實者，應於十五日內，向處罰機關陳述意見；其不依通知
    所定期限前往指定處所聽候裁決，且未依規定期限繳納罰鍰
    結案或向處罰機關陳述意見者，處罰機關得逕行裁決之；又
    於應受送達處所不獲會晤應受送達人時，得將文書付與有辨
    別事務能力之同居人、受僱人或應送達處所之接收郵件人員
    ，且送達，不能依前二條規定為之者，得將文書寄存送達地
    之地方自治或警察機關，並作送達通知書兩份，一份黏貼於
    應受送達住居所、事務所、營業所或其就業處所門首，另一
    份交由鄰居轉交或置於該送達處所信箱或其他適當位置，以
    為送達；前項情形，由郵政機關為送達者，得將文書寄存於
    送達地之郵政機關；對於當事人之送達，有下列各款情形之
    一者，行政機關得依申請，准為公示送達︰一、應為送達之
    處所不明者。二、於有治外法權人之住居所或事務所為送達
    而無效者。三、於外國或境外為送達，不能依第八十六條之
    規定辦理或預知雖依該規定辦理而無效者。有前項所列各款
    之情形而無人為公示送達之申請者，行政機關為避免行政程
    序遲延，認為有必要時，得依職權命為公示送達。當事人變
    更其送達之處所而不向行政機關陳明，致有第一項之情形者
    ，行政機關得依職權命為公示送達；公示送達自前條公告之
    日起，其刊登政府公報或新聞紙者，自最後刊登之日起，經
    二十日發生效力；於依第七十八條第一項第三款為公示送達
    者，經六十日發生效力。但第七十九條之公示送達，自黏貼
    公告欄翌日起發生效力；受處分人，不服第八條主管機關所
    為之處罰，得於接到裁決書之翌日起二十日內，向管轄地方
    法院聲明異議、交通法庭認為聲明異議無理由者，應以裁定
    駁回之，違反道路交通管理事件統一裁罰標準及處理細則第
    二十三條第一項第五款、第二項、第十一條第一項第二款、
    第二十四條、道路交通管理處罰條例第九條第一項、第八十
    七條第一項、行政程序法第七十三條第一項、第七十四條第
    一項、第二項、第七十八條、第八十一條及道路交通案件處
    理辦法第十九條分別定有明文。
(二)查，受處分人所使用之六ｗ－二八九○號自用小客車，因未
    辦理定期檢驗，經原處分機關於九十四年九月十四日將其車
    牌予以註銷。嗣受處分人於九十四年十一月九日十一時四十
　　七分許，在臺七四甲線六. 七公里處，因「限速七十公里，
　  時速八十四公里，超速十四公里」及「使用註銷之牌照行駛
    」之違規，經彰化縣警察局於九十四年十一月十九日以彰縣
    警交字第IA0000000號舉發道路交通管理事件通知單
    逕行舉發，應到案日期為九十四年十二月十九日前，經以掛
    號郵寄無法送達 (遷移不明)後，改以公示送達，嗣經原分
    處機關就超速部分裁處罰鍰二千四百元，就「使用註銷之牌
    照行駛」部分裁處一萬零八百元。嗣受處分人復於九十五年
    三月二十七日二十一時許，在臺中市○○路，因「使用註銷
    之牌照行駛」違規，遭臺中市警察局於九十五年三月二十七
    日以中市警交字第GC0000000號舉發道路交通管理事
    件通知單「當場」舉發，應到案日期為九十五年四月十二日
    前，嗣經原分處機關因其「使用註銷之牌照行駛」之違規而
    裁處一萬零八百元等節，有上開舉發道路交通管理事件通知
　　單、裁決書、彰化縣警察局函、彰化縣警察局公告、交通部
　  公路總局臺中區監理所函等件在卷可稽。此外，受處分人亦
    自承其居無定所等語，彰化縣警察局所為之公示送達自屬合
    法。準此，受處分人本應自上開通知單合法送達之翌日起，
    於十五日內，向處罰機關陳述意見。惟受處分人逾期未依規
    定期限繳納罰鍰結案或向原處分機關陳述意見，則原處分機
    關依前揭規定逕行裁決，並依違反道路交通管理事件統一裁
    罰標準表規定裁處上揭罰鍰，於法並無不合。
(三)按「行為時」因精神障礙或其他心智缺陷，致不能辨識其行
    為違法或欠缺依其辨識而行為之能力者，不予處罰；「行為
    時」因前項之原因，致其辨識行為違法或依其辨識而行為之
    能力，顯著減低者，得減輕處罰，行政罰法第九條第三項、
    第四項固定有明文。然查，受處分人為有輕度精神障礙之人
    ，患有妄想症，固經其當庭提出身心障礙手冊及全民健康保
    險卡各一份，經本院當庭勘驗無訛。惟受處分人既自承：其
    雖有輕度精神障礙，然在精神穩定期間，均能努力尋找工作
    等語，即應依本件之客觀情狀判斷被告「行為時」之精神狀
    態。查，受處分人於九十六年三月十三日本院訊問時能清楚
    陳述：九十四年十一月間至九十五年三月間，伊陸陸續續有
    從事油漆工作，且伊駕車上路未曾發生車禍。九十五年三月
    二十七日當日，伊係欲訪友而駕車外出，該日警察所開之舉
    發道路交通管理事件通知單為伊所當場簽收，因車子遭警察
    當場扣押，所以當日即未繼續訪友等語，足見被告為「超速
    」及「使用註銷之牌照行駛」之行為當時，並無何因精神障
    礙致不能辨識其行為違法或欠缺依其辨識而行為之能力；或
    辨識行為違法或依其辨識而行為之能力，顯著減低情形，尚
    難遽依上開規定不予處罰或減輕處罰。至受處分人於本院訊
    問時雖另辯稱：九十四年十一月九日伊忘記開車要去那裏，
    不知當日有無到達目的地，伊當天有走失云云。惟受處分人
    既辯稱：不知「當日」有無到達目的地等語，又如何能清楚
    記得「當日」其有走失，受處分人所辯尚難採信。
(四)綜上所述，原處分機關援引前開規定，先後為前揭裁罰，核
    均無不當，本件異議為無理由，應予駁回。
三、據上論斷，應依道路交通案件處理辦法第十九條，裁定如主
    文。
中　　華　　民　　國　　96　　年　　3 　　月　　26　　日
                  　　交通法庭  法  官  江  奇  峰
上正本證明與原本無異。
如不服本裁定應於送達後五日內向本院提出抗告狀。
                                書記官  江  慧  貞
中　　華　　民　　國　　96　　年　　3 　　月　　26　　日
